最高法院刑事裁定　　　　　　　　九十六年度台抗字第九六號
抗　告　人　甲○○
上列抗告人因偽造文書案件，不服台灣高等法院台南分院中華民
國九十六年一月三十日駁回聲請再審之裁定（九十六年度聲再字
第六號），提起抗告，本院裁定如下：
    主  文
抗告駁回。
    理  由
按刑事訴訟法第四百二十條第一項第六款所謂「發現確實之新證
據」，係指該證據於事實審法院判決前業已存在，為法院、當事
人所不知，不及調查斟酌，至其後始行發現，且就證據本身形式
觀察，固不以絕對不須經過調查程序為條件，但必須顯然可認為
足以動搖原有罪之確定判決，而為受判決人無罪、免訴、免刑或
輕於原判決所認罪名之判決者為限。亦即該「新證據」須可認為
確實具有足以動搖原確定判決，而對受判決人為更有利判決之「
確實性」外，尚須具備該證據係在事實審法院於判決前已存在，
因未經發現，不及調查斟酌，或審判時未經注意，至其後始行發
現之「嶄新性」特質，二者均屬不可或缺，倘若未具備上開「確
實性」與「嶄新性」二種聲請再審新證據之特性，即不能據為聲
請再審之理由。本件抗告人甲○○向原審法院聲請再審意旨略以
：(一)、抗告人不否認本件於民國八十六年九月間某日，確曾代刻
陳文卿為負責人之雙有限公司（下稱雙公司）之章，及陳文
卿之私章各一枚，並持之蓋用於兩份租賃上之連帶保證人欄內等
事實。因陳文卿曾提供公司執照等給抗告人參與台汽公司之投標
使用，迨後來得標，雙方簽訂租賃契約時，除分別以配偶陳王真
壽及子陳浩堯之名義簽約外。復因台汽公司堅持另要有連帶保證
人作保，抗告人才會誤認媳婦陳文卿就與台汽公司簽立租賃契約
部分，亦同意協力配合完成之。從而，抗告人才會進一步去代刻
雙公司之印章，及陳文卿之私章，並加蓋在上開租賃契約上之
連帶保證人欄內，抗告人絕非故意為犯罪或蓄意為侵害陳文卿或
雙公司之權利，而去盜刻彼等印章使用。換言之，抗告人當時
確係誤認其既然會配合提供公司執照，諒必有協力共同完成簽約
手續及同意擔任連帶保證人之本意。況查有關陳文卿提供公司執
照當時，其行為動機是否有意定代理之情形？以及抗告人於八十
六年九月間之所以會代刻陳文卿之私章及雙公司之章，並蓋用
於前開之租賃契約上之連帶保證人欄內，凡此新發現之相關事實
，則均尚有待進一步之調查釐清，詎原確定判決就上情疏未詳酌
，認事用法均有可議，且難昭信服，自有賴再審程序，俾期有所
救濟。(二)、第一審法院之八十八年度訴字第八五五號判決正本，
於八十九年七月二十七日，由法警吳淑靜送至承辦檢察官辦公處
所時，承辦檢察官柯怡伶休假不在，法警乃將該刑事判決正本置
於承辦檢察官辦公室，縱然因對檢察官，並不準用留置送達之規
定，而一時尚不發生送達效力，然試問柯怡伶檢察官於休假前，
究竟有無依規定覓妥其職務代理人？如有其職務代理人，又為何
人？再者，如有職務代理人，該代理人何以未代柯怡伶檢察官簽
收本件之系爭刑事判決正本？此外，若因無人收受該系爭刑事判
決正本，所致生之法定上訴期間究否起算？或已逾越？以及類同
本件抗告人原係被判無罪，卻因檢察機關就系爭刑事判決之收受
送達之內部作業疏失，導致被認上訴期間尚未逾期，而使檢察官
有為抗告人不利益提起上訴之機會，結果原無罪之判決竟遭撤銷
，抗告人因而被改判處有期徒刑五月，得易科罰金。究竟當初法
警將系爭刑事判決正本送達至承辦檢察官辦公室時，係由何人代
為簽字？該代簽收之人是否即為柯檢察官之職務代理人？以及法
警當時何以未依刑事訴訟法第五十八條之規定，向檢察長（首席
檢察官）為送達？諸如上揭各疑義事項，均攸關本件抗告人原無
罪判決，因檢察官提起上訴後被撤銷並改判，致生抗告人要受有
期徒刑五月，得易科罰金之不利判決結果至鉅，且對抗告人在憲
法上所享有之基本人權是否因之被侵犯？被剝奪？或已受有重大
影響等等問題，要皆屬於有待進一步調查釐清之事項，而有關上
開經發現之新事實、新證據，在原審及前審審理時，即均已存在
，故有刑事訴訟法第四百二十條第一項第六款得聲請再審之事由
，因而提起本件再審之聲請云云。原裁定以：原確定判決已說明
抗告人未經其媳婦陳文卿之同意，偽刻陳文卿及雙公司印章，
分別蓋於二份租賃契約書之連帶保證人欄上，並偽造陳文卿之署
押於該契約書上，持向台汽公司行使之行使偽造私文書犯行，已
據陳文卿及證人即抗告人之子陳浩堯指述明確，並有該契約書可
憑，陳文卿並指述伊曾傳真雙公司之公司執照予抗告人，係為
參與投標台汽公司平面廣告，並非供系爭租賃契約為連帶保證人
使用等情甚詳。故抗告人上開第一項聲請再審所指之情事，均經
原判決審酌說明，與「發現確實之新證據」之要件（即「嶄新性
」與「確實性」）並不相符，自不得據以聲請再審。至於聲請意
旨所指第一審判決送達檢察官究竟於何時生效及檢察官之第二審
上訴是否合法等問題，原判決亦已有說明，且此乃攸關原確定判
決是否違背法令，得否據以非常上訴之問題，並非刑事訴訟法第
四百二十條第一項各款所列之再審事由，亦不得據以聲請再審，
因而裁定駁回抗告人再審之聲請，經核於法尚無違誤。抗告意旨
仍執陳詞，謂上開二項事實均不明確，有待詳查釐清，此係發現
確實新證據，得據以聲請再審云云，指摘原裁定不當，難認抗告
有理由，應予駁回。
據上論結，應依刑事訴訟法第四百十二條，裁定如主文。
中　　華　　民　　國　九十六　年　　三　　月　二十二　日
                      最高法院刑事第八庭
                          審判長法官  陳　正　庸
                                法官  賴　忠　星
                                法官  林　開　任
                                法官  林　立　華
                                法官  孫　增　同
      本件正本證明與原本無異
                                      書  記  官
中　　華　　民　　國　九十六　年　　三　　月　二十八　日
                                                    z
